最高法院刑事判決　　　　　　　　　 110年度台上字第5785號
上　訴　人　王子議


上列上訴人因違反毒品危害防制條例等罪案件，不服臺灣高等法
院臺中分院中華民國110 年5月19日第二審判決（110年度上訴字
第178號，起訴案號：臺灣彰化地方檢察署109年度偵字第8091、
8235、8468號），提起上訴，本院判決如下：
    主  文
上訴駁回。
    理  由
一、刑事訴訟法第377 條規定，上訴於第三審法院，非以判決違
    背法令為理由，不得為之。是提起第三審上訴，應以原判決
    違背法令為理由，係屬法定要件。如果上訴理由書狀並未依
    據卷內訴訟資料，具體指摘原判決不適用何種法則或如何適
    用不當，或所指摘原判決違法情事，顯與法律規定得為第三
    審上訴理由之違法情形，不相適合時，均應認其上訴為不合
    法律上之程式，予以駁回。本件原判決審理結果，認定上訴
    人王子議有其事實欄及附表（下稱附表）一、二所載販賣第
    一、二級毒品之犯行明確，因而維持第一審關於此部分之科
    刑判決，駁回上訴人在第二審之上訴，已詳述其證據取捨及
    認定犯罪事實所憑之心證理由。
二、採證認事，係事實審法院之職權，其對證據證明力所為之判
    斷，如未違背證據法則、經驗法則與論理法則，復已敘述其
    憑以判斷之心證理由，即不能任意指為違法。另若證據之調
    查已屬充分而達事證已臻明確之程度，則事實審就不足以影
    響判決本旨之枝節事項，縱未於判決中贅予無益之調查與說
    明，亦與應於審判期日調查之證據而未予調查或判決理由不
    備之違法有別。而刑事法上所稱「接續犯」，係指數個在同
    時同地或密切接近之時、地，侵害同一法益之行為，因其各
    個舉動之獨立性極為薄弱，依一般社會通念，認為無法強行
    分割，乃將之包括視為一個行為之接續進行，給予單純一罪
    評價之謂。惟此並非漫無限制，如客觀上先後有數行為，逐
    次實行，侵害數個相同或不同性質之法益，其每一前行為與
    次行為，依一般社會觀念，時間差距上可以分開，刑法評價
    上，各具獨立性皆可各別成罪，所犯又非屬預設其係持續實
    行之複次行為，具備反覆、延續實行複次作為之特徵，即應
    就每一行為分別論罪，而併合處罰。本件原判決主要依憑證
    人蘇文慶、林旼閬、施純煇、許高銘、陳品宏、粘鈺祥、王
    仁傑之證詞、上訴人之自白，並卷附監視器畫面擷圖、通訊
    監察錄音譯文等為據，敘明蘇文慶、林旼閬於民國109年3月
    29日22時53分前某時，先以LINE通訊軟體聯繫上訴人，約定
    購買第一級毒品海洛因，於同日22時53分許，蘇文慶、林旼
    閬在上訴人住處旁，由蘇文慶出面，上訴人販賣海洛因予蘇
    文慶，價金新臺幣1 千元，完成交易，蘇文慶、林旼閬又於
    翌日（30日）21時21分前，以相同聯繫方式，約定購買海洛
    因，於同日21時21分許，在相同地點，上訴人再度以相同價
    格、數量，販賣海洛因予蘇文慶，完成交易，上訴人所為販
    賣第一級毒品之犯行，犯意各別，行為互殊，應予分論併罰
    ，另說明上訴人如何販賣第二級毒品甲基安非他命予附表二
    所示之施純煇、許高銘、陳品宏、粘鈺祥、王仁傑等購毒者
    ，遂行各該交易等旨，核其論斷，俱有卷存資料可憑，亦與
    經驗法則、論理法則無違。而上訴人販賣海洛因予蘇文慶之
    雙方聯繫與交易時間，已相隔近24小時，兩次交易又係各別
    聯絡後再進行交易，依一般社會觀念，顯係各次分別買斷，
    各自具有其獨立性，當屬分別起意所為，並無上訴理由所指
    上訴人係基於單一犯意而接續販賣海洛因予蘇文慶之跡證，
    原判決就此部分未贅為說明，對判決結果不生任何影響，自
    無上訴理由所指判決理由不備或判決理由矛盾之違法。另原
    判決業已說明上訴人雖供述其毒品來源為潘秀秀、葉萬益、
    方耀傑等人，然檢警並未因此查獲毒品上手，故上訴人於本
    件並無毒品危害防制條例（下稱毒品條例）第17條第1 項規
    定之適用等情，又卷查上訴人於第一審供稱其毒品來源僅有
    上揭3 人，並無蘇彥誌之人，於原審，上訴人及其原審辯護
    人亦未就此部分有何陳述或調查證據之聲請，則原審認本件
    查無上訴人有毒品條例第17條第1 項規定之適用，此部分事
    證已明，要與卷存證據資料無悖，即無上訴理由所稱未盡調
    查職責之違法。此部分上訴理由乃未依據卷內資料而為具體
    指摘，自非適法之上訴第三審之理由。另本院為法律審，除
    依刑事訴訟法第394條第1項但書規定，得對之為調查之事項
    外，並不調查事實及證據。上訴人上訴本院提出另案不起訴
    處分書，認有調查上訴人毒品來源是否為蘇彥誌之必要云云
    ，同非適法之上訴第三審之理由。
三、刑法第59條所規定之酌量減輕其刑，必其犯罪情狀顯可憫恕
    ，在客觀上足以引起一般人之同情，認為宣告法定最低度刑
    ，猶嫌過重者，始有其適用。其審酌事項固不排除刑法第57
    條所列舉10款事由，但仍以犯罪時有其特殊之原因與環境為
    必要，又是否援引刑法第59條酌減其刑，屬事實審法院得依
    職權裁量之事項，若其裁量權之行使未有濫用之情形，非許
    當事人逕憑己意，指稱法院不予酌減，即有判決不適用法則
    之違法。另刑之量定亦屬為裁判之法院得依職權裁量之事項
    ，苟其量刑已以行為人之責任為基礎，並斟酌刑法第57條各
    款所列情狀，說明其量刑所側重之事由及其評價，於法定刑
    度內，酌量科刑，無顯然失當或違反公平、比例及罪刑相當
    原則者，亦無根據明顯錯誤之事實予以量定刑度，或偏執一
    端，致顯有失出失入情形，即不得任意指為違法。原判決就
    上訴人所犯販賣第二級毒品罪部分，已說明刑法第59條規定
    之要件，及上訴人於本件販賣第二級毒品之犯罪情節、其前
    已有販賣毒品之前科紀錄等情，認上訴人此部分犯行業已適
    用毒品條例第17條第2 項規定減輕其刑後，尚無情輕法重、
    犯罪情狀顯可憫恕之情形，因而不予酌減其刑，原判決再說
    明第一審依刑法第57條之規定審酌上訴人之犯罪動機、手段
    、犯罪所生危害，認上訴人販賣毒品次數較高、對象較多，
    應嚴予非難，並考量上訴人之品行、家庭生活狀況、經濟條
    件、犯後態度等一切情狀，量處上訴人所犯各罪之刑度，並
    無上訴人所指過重情事，就上訴人及其原審辯護人主張應予
    輕判如何之不可採，已予指駁。核俱屬原審刑罰裁量權之適
    法行使，難認有上訴理由所謂違反刑法第59條、第57條規定
    ，或違反比例原則、罪刑相當原則之處。上訴理由就此係反
    覆爭執量刑輕重，亦非依據卷內資料而為具體指摘，難認係
    適法之第三審上訴理由。
四、綜合前述及其他上訴理由，上訴人係置原判決所為明白論斷
    於不顧，就原審適法職權之行使，仍持己見，再事爭執，任
    意指為違法，與法律規定得為上訴第三審理由之違法情形，
    不相適合，難謂已符合首揭法定之上訴要件，其上訴違背法
    律上之程式，應予駁回。
五、依刑事訴訟法第395條前段，作成本判決。
中    華    民    國   110    年    11    月    11    日
                  刑事第三庭審判長法  官  徐  昌  錦  
                                  法  官  林  恆  吉  
                                  法  官  周  政  達  
                                  法  官  林  海  祥  
                                  法  官  侯  廷  昌  
本件正本證明與原本無異
                                  書記官
中    華    民    國   110    年    11    月    16    日